臺灣新竹地方法院刑事判決
111年度金訴字第481號
公  訴  人  臺灣新竹地方檢察署檢察官
被      告  何順達


上列被告因違反洗錢防制法等案件，經檢察官提起公訴（110年
度軍少連偵字第2號），被告於準備程序中就被訴事實為有罪之
陳述，經本院合議庭裁定由受命法官獨任進行簡式審判程序，判
決如下：
    主    文
甲○○犯三人以上共同詐欺取財罪，處有期徒刑陸月。
未扣案之犯罪所得新臺幣柒佰伍拾元沒收，於全部或一部不能沒
收或不宜執行沒收時，追徵其價額。
    犯罪事實
一、甲○○自民國110年3月19日起，由丙○○（由本院另行審理）介
    紹加入少年郭○凱（92年7月生，姓名詳卷，所涉詐欺等罪嫌另
    由警方移送本院少年法庭處理）、李秉澤（原名高廷瑋，所
    涉詐欺等罪嫌由檢察官另案提起公訴)、林桂弘（所涉詐欺等
    罪嫌由檢察官另案提起公訴）及其他不詳成員所組成之具有
    結構性、持續性、牟利性之詐欺集團犯罪組織（甲○○所犯參
    與犯罪組織罪，業經本院以110年度金訴字第242號、111年
    度訴字第144號判處罪刑確定），甲○○擔任提領詐欺贓款轉
    交上手之車手工作，以獲得提領金額5％之報酬。甲○○即與少年
    郭○凱及其等所屬詐欺集團其他不詳成員共同基於意圖為自己
    不法所有之三人以上共同詐欺取財及洗錢之犯意聯絡，於11
    0年3月24日21時許，由某不詳詐欺集團成員佯裝蝦皮購物平
    台賣家，撥打電話予乙○○，向其佯稱：因蝦皮購物平台的系
    統遭駭客入侵，導致其蝦皮會員由普通會員變成高級會員，
    若要取消會由銀行來電處理云云，繼由另名不詳詐欺集團成
    員佯裝郵局客服人員，致電乙○○，佯稱：須依照指示操作以
    取消會員云云，致乙○○陷於錯誤，遂依對方指示操作，而於
    同日21時40分許，以網路轉帳匯款新臺幣（下同）1萬5,015
    元至江育丞（由警方另行偵辦）所申設之郵局帳號0000000-
    0000000號帳戶內，甲○○旋於同日21時43分許，至設置於新
    竹市○區○○街00號新竹東門郵局之自動櫃員機，持上開人頭
    帳戶提款卡提領其中1萬5,000元後，轉交與少年郭○凱，而
    以上開方式掩飾、隱匿前開詐欺犯罪所得之來源、去向，並
    因此獲得750元之報酬（起訴書誤載為5,000元，業經檢察官
    當庭更正）。
二、案經乙○○訴由新竹市警察局第三分局報告臺灣新竹地方檢察
    署檢察官偵查起訴。
    理    由
一、本件被告甲○○所犯為死刑、無期徒刑或最輕本刑為3年以上
    有期徒刑或高等法院管轄第一審案件以外之罪，其於準備程
    序進行中先就被訴事實為有罪之陳述，經本院告知簡式審判
    程序之旨，並聽取公訴人及被告甲○○之意見後，依刑事訴訟
    法第273條之1第1項、第284條之1規定，裁定改由受命法官
    獨任進行簡式審判程序，是依刑事訴訟法第273條之2規定，
    本件之證據調查，不受同法第159條第1項、第161條之2、第
    161條之3、第163條之1及第164條至第170條規定之限制，合
    先敘明。
二、認定犯罪事實所憑之證據及理由：
　　上揭犯罪事實，業據被告甲○○於警詢、偵查中、本院訊問、
    準備程序及審理時均坦承不諱（見偵卷第10-13頁、第68頁
    正反面、本院卷第118、130、134、136-137頁），核與同案
    被告丙○○於警詢及偵查中（見偵卷第4-6頁、第67頁）、同
    案少年郭○凱於警詢時（見偵卷第23-27頁）之陳述大致相符
    ，並據證人即告訴人乙○○於警詢時證述明確（見偵卷第49頁
    正反面），且有提領詐騙款項一覽表【含提領ATM監視器影
    像】（見偵卷第18、53頁）、指認犯罪嫌疑人紀錄表（見偵
    卷第7-8頁、第14-17頁）、內政部警政署反詐騙諮詢專線紀
    錄表（見偵卷第50頁）、江育丞上開郵局帳戶交易明細（見
    偵卷第55頁）附卷可稽，足認被告甲○○之任意性自白與事實
    相符，堪以採信。綜上，本案事證明確，被告甲○○上開犯行
    洵堪認定，應依法論科。
三、論罪科刑：
(一)核被告甲○○所為，係犯刑法第339條之4第1項第2款之三人以
    上共同詐欺取財罪、洗錢防制法第14條第1項之一般洗錢罪
    。被告甲○○與少年郭○凱及其等所屬詐欺集團其他不詳成員
    間，就上開犯行有犯意聯絡及行為分擔，應依刑法第28條規
    定，論以共同正犯。又被告甲○○係以一行為同時觸犯上開二
    罪名，為想像競合犯，應依刑法第55條之規定，從一重之三
    人以上共同詐欺取財罪處斷。至被告甲○○雖與少年郭○凱共
    犯本案犯行，然依卷存事證，本件尚無證據足證被告甲○○於
    行為時已明知或預見少年郭○凱當時尚未滿18歲，自難認其
    主觀上對於與少年共犯一事有直接故意或未必故意存在，應
    無兒童及少年福利與權益保障法第112條第1項前段加重其刑
    規定之適用，附此敘明。
(二)查被告甲○○參與詐欺集團而擔任取款車手，固應非難，惟其
    所擔任之車手工作，最易遭警查緝，相較於隱身幕後指揮規
    劃、下手施詐等核心人員，實屬犯罪分工中較為低階、受支
    配之角色，又其犯後始終坦認犯行，態度良好，而告訴人乙
    ○○則向本院表示已與少年郭○凱達成和解，不再對被告甲○○
    求償，此有本院公務電話紀錄表在卷可參（見本院卷第57頁
    ），本院衡酌被告甲○○之客觀犯行、主觀惡性、參與程度、
    所生危害等犯罪一切情狀，認其可非難程度較為輕微，縱科
    以法定最低度刑，仍屬情輕法重，爰依刑法第59條規定，酌
    減其刑。
(三)爰以行為人之責任為基礎，審酌被告甲○○正值青壯卻不思循
    正途賺取所需，僅因貪圖報酬利益而參與詐欺集團，與集團
    成員以前揭手段及分工方式參與對被害人施行詐騙及洗錢犯
    行，危害社會治安及人際信任，且增加檢警查緝犯罪及被害
    人求償之困難，所為自非可取，惟兼衡其於本案詐欺集團中
    並非居於主導地位、參與程度較輕、實際獲取之報酬不高，
    又其犯後始終坦認犯罪，態度良好，且合於洗錢防制法第16
    條第2項所定減輕其刑事由，復考量其品行素行（參卷附臺
    灣高等法院被告前案紀錄表），暨其自陳學歷為高中肄業之
    智識程度，現從事打石工、外送工作、經濟狀況普通之生活
    狀況（見本院卷第138頁）等一切情狀，量處如主文所示之
    刑。
四、沒收：
　　按犯罪所得，屬於犯罪行為人者，沒收之。前2項之沒收，
    於全部或一部不能沒收或不宜執行沒收時，追徵其價額，刑
    法第38條之1第1項前段、第3項定有明文。次按共同犯罪行
    為人之組織分工及不法所得，未必相同，彼此間犯罪所得之
    分配懸殊，其分配較少甚或未受分配之人，如仍應就全部犯
    罪所得負連帶沒收之責，超過其個人所得之剝奪，無異代替
    其他犯罪參與者承擔刑罰，顯失公平，因共犯連帶沒收與罪
    刑相當原則相齟齬，故共同犯罪，所得之物之沒收，應就各
    人分得之數為之，亦即沒收或追徵應就各人所實際分得者為
    之（最高法院104年第13次及第14次刑庭會議決議(一)參照
    ）。查被告甲○○因本案犯罪業已領得750元（提領金額之5％
    ）之報酬乙節，業據其供明在卷（見本院卷第137頁），堪
    認其本案之犯罪所得為750元，自應依刑法第38條之1第1項
    前段、第3項規定，予以宣告沒收，並於全部或一部不能沒
    收或不宜執行沒收時，追徵其價額。
據上論斷，應依刑事訴訟法第273條之1第1項、第299條第1項前
段，判決如主文。
本案經檢察官陳榮林提起公訴，檢察官沈郁智到庭執行職務。
中　　華　　民　　國　　111 　年　　11　　月　　21　　日
                  刑事第二庭  法　官　廖素琪
以上正本證明與原本無異。
如不服本判決應於收受本判決後20日內向本院提出上訴書狀，上
訴書狀應敘述具體理由。上訴書狀未敘述上訴理由者，應於上訴
期間屆滿後20日內補提理由書狀於本院（均須按他造當事人之人
數附繕本）「切勿逕送上級法院」。
告訴人或被害人如對於本判決不服者，應具備理由請求檢察官上
訴，其上訴期間之計算係以檢察官收受判決正本之日期為準。
中　　華　　民　　國　　111 　年　　11　　月　　21　　日
                              書記官  田宜芳
附錄本案論罪科刑法條全文：
刑法第339條之4
犯第339條詐欺罪而有下列情形之一者，處1年以上7年以下有期
徒刑，得併科1百萬元以下罰金：
一、冒用政府機關或公務員名義犯之。
二、三人以上共同犯之。
三、以廣播電視、電子通訊、網際網路或其他媒體等傳播工具，
    對公眾散布而犯之。
前項之未遂犯罰之。
洗錢防制法第14條
有第二條各款所列洗錢行為者，處7年以下有期徒刑，併科新臺
幣5百萬元以下罰金。
前項之未遂犯罰之。
前二項情形，不得科以超過其特定犯罪所定最重本刑之刑。